【裁判字號】    90,台上,7904
【裁判日期】    901227
【裁判案由】    因竊佔案件
【裁判全文】
最高法院刑事判決                                九十年度台上字第七九○四號
    上  訴  人  甲○○
右上訴人因竊佔案件，不服台灣高等法院台南分院中華民國八十八年十月二十七日第
二審判決（八十八年度上易字第一七一一號，起訴案號：台灣台南地方法院檢察署八
十七年度偵字第一二三二五號），提起上訴，本院判決如左：
    主  文
上訴駁回。
    理  由
本件原判決認定：上訴人甲○○意圖為自己不法之利益，並基於概括犯意，明知台南
市○○區○○段地號三一○號之土地為財政部國有財產局所有，而屬台南市政府代管
之保安林地，卻未經許可，分別在民國（下同）八十四年、八十五年及八十六年間，
在上開台南市○○區○○段地號三一○號之土地上，興建鐵皮屋供作自己居住之用（
即台南市○○路一百三十二之二十六號）迄今、及搭蓋木板屋（即台南市○○路一百
三十二之二十七號）（公訴人誤為係搭蓋在同區段地號三三六地號上）供作堆放工具
及倉庫之用迄今、暨設置箱櫃供作放置工具之用迄今，計分別竊佔上開土地鐵皮屋面
積為○‧○一二六六三公頃、木板屋為○‧○○三○二一公頃及箱櫃為○‧○○○五
五一公頃（見第一審卷第六十三頁實測圖）等情，係以上開事實，業據上訴人於原審
供承有於右揭時地設置鐵皮屋、木板屋及箱櫃等工作物，分別供己居住或放置工具之
情事，而前開地號之土地為財政部國有財產局所有之保安林地，由台南市政府代管，
上訴人私擅搭建上開工作物，並未經台南市政府同意或出租其基地，上開工作物其中
之箱櫃係固著於土地上，需用吊車始能搬移等事實，亦分別有台南市地政事務所復函
檢送土地謄本、台灣省政府農林廳林務局嘉義林區管理處復函檢送實測圖附於第一審
卷可稽，並經第一審法院勘驗查明屬實，有勘驗筆錄附卷可憑，為其所憑之證據及認
定之理由。並以上訴人雖辯稱：上開土地有經伊父親邱文租用，並有繳費之情形，該
鐵皮屋早在五十年代即有建造，伊在三、四年前始加以翻修云云，惟查上訴人之父親
邱文雖曾於四十年間向台南市政府承租前述土地，惟不久該土地即編入保安林而終止
租約，並未曾出租予上訴人，此亦據上訴人之兄邱石柱於第一審證實，並有台南市政
府六十七年四月七日南建農字第一二七六八號函附卷可憑；上訴人明知該土地係他人
之保安林地，未經承租，於三、四年前，私擅在該土地上就原已損壞之房屋翻修搭蓋
成鐵皮屋，並陸續搭建木板屋及箱櫃，其於他人保安林內，擅自設置工作物之犯行，
事證明確，所辯不足採信，於理由內詳加指駁及說明。核上訴人所為，係犯八十七年
五月二十七日修正公布前森林法第五十一條第一項於他人保安林內擅自設置工作物罪
，公訴意旨認係犯刑法第三百二十條第二項之竊佔罪，尚有未洽，應予變更起訴法條
論科。又查上訴人行為後，上開森林法論罪條文已於八十七年五月二十七日修正公布
施行，惟比較新舊法，仍以修正前法律有利於行為人，因而應適用修正前條文論罪科
刑。上訴人先後犯行，犯罪構成要件相同，且基於概括犯意，應論為連續犯，並加重
其刑。其在保安林內犯上開犯行，應依修正前森林法第五十一條第二項規定遞加重其
刑。第一審判決疏未為上開新舊法律之比較適用，尚有未洽，原判決因而撤銷第一審
判決，審酌上訴人犯罪情狀，改判論處上訴人有期徒刑捌月，並將上訴人設置之前述
鐵皮屋、木板屋及箱櫃等工作物依法宣告沒收，經核尚無不合。上訴意旨指稱：其翻
修鐵皮屋部分之犯行已逾追訴權時效，應為免訴判決，箱櫃並無固著於土地上，原判
決併予論科違背法令云云，自難認為有理由。又原審以上訴人犯行有關事證於第一審
法院已調查明確，因而未經準備程序逕定言詞辯論期日，於言詞辯論期日依法踐行證
據調查程序，並詢明上訴人無其他證據調查後，再諭知證據調查完畢，進行言詞辯論
，於法亦無不合。上訴意旨另稱：原審未踐行調查期日程序，逕定言詞辯論期日，一
次審訊即判決，有應於審判期日調查之證據未予調查之違誤云云，亦難認為有理由。
其上訴為無理由，應予駁回。
據上論結，應依刑事訴訟法第三百九十六條第一項，判決如主文。
中      華      民      國     九十     年     十二     月    二十七    日
                              最高法院刑事第十二庭
                                  審判長法官  呂  潮  澤
                                        法官  陳  世  雄
                                        法官  孫  增  同
                                        法官  林  開  任
                                        法官  洪  明  輝
      右正本證明與原本無異
                                              書  記  官
中      華      民      國    九十一    年      一      月      二      日


司法院資訊處製作；財團法人民間司法改革基金會備份。
